臺灣高等法院臺中分院刑事判決
111年度交上訴字第2102號
上  訴  人  臺灣臺中地方檢察署檢察官
被      告  許志宏


上列上訴人因被告過失傷害案件，不服臺灣臺中地方法院111年
度交訴字第85號中華民國111年6月28日第一審判決（起訴案號：
臺灣臺中地方檢察署110年度偵字第19697號），提起上訴，本院
判決如下：
    主      文
原判決關於宣告刑部分撤銷。
許志宏處有期徒刑捌月。
    事實及理由
一、按民國110年6月16日公布、同年月18日施行之刑事訴訟法第
    348條規定：「上訴得對於判決之一部為之（第1項）。對於
    判決之一部上訴者，其有關係之部分，視為亦已上訴。但有
    關係之部分為無罪、免訴或不受理者，不在此限（第2項）
    。上訴得明示僅就判決之刑、沒收或保安處分一部為之（第
    3項）。」本案係於111年9月1日上訴繫屬於本院，有本院收
    案戳章可憑（見本院卷第3頁），是本案上訴之效力及其範
    圍，應依現行刑事訴訟法第348條規定判斷。而上訴人即檢
    察官（下稱檢察官）於本院準備程序及審理時均明示僅對原
    判決量刑部分上訴(見本院卷第76、196頁），是依刑事訴訟
    法第348條第3項規定及修法理由，本院審理範圍僅限於原判
    決量刑部分。
二、本案據以審查量刑妥適與否之犯罪事實及所犯法條、罪名詳
    如第一審判決書所載，並引用之（如附件）。
三、檢察官上訴意旨略以：原審諭知被告許志宏汽車駕駛人，無
    駕駛執照駕車，因過失傷害人致重傷，處有期徒刑6月，如
    易科罰金，以新臺幣（下同）1000元折算1日，固非無見。
    惟查，被告無駕駛執照而騎機車搭載被害人吳宜真，不當行
    駛人行道，並讓被害人側坐，致被害人因本件事故受有嚴重
    減損一肢以上之機能及於身體或健康有重大不治或難治之重
    傷害。被告迄今未能與被害人或告訴人達成和解，造成告訴
    人承受精神上及經濟上負擔，難認被告犯後態度良好。詎原
    審未審酌及此，判處被告有期徒刑6月之輕刑，顯過於寬宥
    被告，難認有懲儆之效，自非妥適。原審判決對被告之量刑
    審酌既有上開疏漏，其所量之刑度即屬過輕，而有違罪刑相
    當性原則，實有重為審酌之必要。爰依法提起上訴，請將原
    判決撤銷，更為適當合法之判決。
四、本院審查結果：
  ㈠查，被告無駕駛執照駕車，因過失而致人受重傷害，應依道
    路交通管理處罰條例第86條第1項規定，加重其刑。
　㈡又本件車禍發生後，報案人或勤指中心轉來資料未報明肇事
    人，員警前往被害人就醫之醫院處理時，被告在場，並當場
    向前來處理之員警承認為肇事人，有臺中市政府警察局道路
    交通事故肇事人自首情形紀錄表在卷可查（見他卷第61頁）
    ，堪認被告在有偵查犯罪權限之公務員知悉肇事者為何人之
    前，在場向前來處理之員警坦承其為行為人，並願接受裁判
    ，核與自首之規定相符，爰依刑法第62條前段規定減輕其刑
    ，並依法先加後減之。
　㈢原審斟酌被告本案犯行有上述刑罰加重、減輕事由，依刑法
    第57條規定審酌被告過失情形、犯罪所生損害、犯後態度、
    被告之智識程度、生活狀況及告訴人之意見、被害人與有過
    失等一切情況，量處被告有期徒刑6月，併諭知易科罰金之
    折算標準，固非無見。然查，被告前因107年間無駕駛執照
    而駕駛車輛因業務過失致人受傷案件，經本院於108年8月21
    日以108年交上易字第813號刑事判決判處有期徒刑6月確定
    ，有本院上開刑事判決影本在卷可參（見本院卷第183至189
    頁），旋又無駕駛執照騎乘機車再犯本案過失致人重傷害案
    件，顯然被告尊法意識薄弱，忽視他人身體、生命之安全，
    惡性非淺，且被告因其本件過失行為肇事，導致被害人受有
    頭部外傷、左側顱骨凹陷缺損、水腦症，因而左腦受損，言
    語表達不清，無法完全理解對話，對外界事物認知功能障礙
    ，理解能力低下且無法復原，且右側肢體無力、口語不清、
    記憶欠佳及小便失禁，達到嚴重減損一肢以上之機能及於身
    體或健康有重大不治或難治之重傷害，已造成被害人及其家
    屬承受精神上及經濟上之沉重負擔，被告竟迄未能與被害人
    達成和解，賠償其所受損害，洵難認其犯後態度良好。原審
    量刑未審酌上情，即科以被告得易科罰金之上述刑期，不無
    量刑過輕之嫌，難認足生懲治之效。檢察官上訴，據此指摘
    原判決量刑過輕之不當，請求撤銷改判，為有理由，自應由
    本院將原判決關於宣告刑部分撤銷改判。
　㈣本院考量被告本案犯行有上述刑罰加重、減輕事由，並審酌
    被告前因107年間無駕駛執照而駕駛車輛因業務過失致人受
    傷案件，經本院於108年8月21日以108年交上易字第813號刑
    事判決判處有期徒刑6月確定，入監服刑後，於109年6月8日
    執行完畢，有臺灣高等法院被告前案紀錄表及本院上開刑事
    判決影本在卷可參（見本院卷第43頁、第183至189頁），旋
    又無駕駛執照騎乘機車再犯本案過失致人重傷害案件，足見
    被告尊法意識薄弱，忽視他人身體、生命之安全，惡性非淺
    ，且被告因其本件過失行為肇事，導致被害人受有頭部外傷
    、左側顱骨凹陷缺損、水腦症，因而左腦受損，言語表達不
    清，無法完全理解對話，對外界事物認知功能障礙，理解能
    力低下且無法復原，且右側肢體無力、口語不清、記憶欠佳
    及小便失禁，達到嚴重減損一肢以上之機能及於身體或健康
    有重大不治或難治之重傷害，已造成被害人及其家屬承受精
    神上及經濟上之沉重負擔，被告竟迄未能與被害人達成和解
    ，賠償其所受損害，益增被害人及其家屬之精神折磨及痛苦
    。及斟酌被告犯後坦承犯行，國中畢業，現幫人家揪團旅遊
    ，月收平均3萬多元，沒有結婚、家庭經濟狀況普通（見原
    審卷第67頁、本院卷第202頁），告訴人代理人之意見（見
    本院卷第201頁），被害人於機車後座側坐與有過失等一切
    情狀，就被告本案犯行，量處如主文第二項所示之刑，以資
    懲儆。
五、據上論結，應依刑事訴訟法第373條、第369條第1項前段、
    第364條、第299條第1項前段，判決如主文。
本案經檢察官蔣志祥提起公訴，檢察官宋恭良提起上訴，檢察官
陳幸敏到庭執行職務。
中　　華　　民　　國　　111 　年　　12　　月　　15　　日
　　　　　　　刑事第七庭　審判長法　官　梁堯銘
　　　　　　　　　　　　　　　　法　官　羅國鴻
　　　　　　　　　　　　　　　　法　官　許文碩
以上正本證明與原本無異。
如不服本判決應於收受送達後20日內向本院提出上訴書狀，其未
敘述上訴理由者，並得於提起上訴後20日內向本院補提理由書（
均須按他造當事人之人數附繕本）「切勿逕送上級法院」。因疫
情而遲誤不變期間，得向法院聲請回復原狀。

　　　　　　　　　　　　　　　　書記官　詹于君

中　　華　　民　　國　　111 　年　　12　　月　　15　　日
附件：
臺灣臺中地方法院刑事判決
111年度交訴字第85號
公　訴　人　臺灣臺中地方檢察署檢察官
被　　　告　許志宏　男　(民國00年00月0日生)
　　　　　　　　　　身分證統一編號：Z000000000號
　　　　　　　　　　住臺中市○○區○○路0巷0弄00○0號
上列被告因過失致重傷案件，經檢察官提起公訴（110年度偵字
第19697號），被告於準備程序就被訴事實為有罪之陳述，經本
院合議庭裁定由受命法官獨任行簡式審判程序，判決如下：
    主  文
許志宏汽車駕駛人，無駕駛執照駕車，因過失傷害人致重傷，處
有期徒刑陸月，如易科罰金，以新臺幣壹仟元折算壹日。
    犯罪事實
一、許志宏明知其未考領有普通重型機車駕駛執照，竟於民國10
    9年7月20日下午，無照騎乘車牌號碼000-000號普通重型機
    車搭載友人吳宜真上路，且任由吳宜真違規側坐。嗣於同日
    下午4時7分許，其由臺中市龍井區新興路右轉臺灣大道後，
    本應注意不得在人行道上行駛，且附載坐人不得側坐，復應
    注意位於臺中市西屯區臺灣大道4段之私立東海大學圍牆邊
    人行道，與臺灣大道機慢車道及該校出入口之各處連接點皆
    有明顯高低落差，而依當時情況又無不能注意之情事，竟疏
    未注意及此，為貪圖不用停等紅綠燈之便，未行駛路面平坦
    之臺灣大道機慢車道，反而沿有多處高低落差點之圍牆邊人
    行道往東大路方向行駛，致於行經臺中市政府環境保護局所
    置放移動式交通空氣品質監測車附近之高低落差點時，後座
    乘客吳宜真因機車跳動失去平衡跌落路面，使吳宜真受有頭
    部外傷、左側顱骨凹陷缺損、水腦症等傷害，經先後送臺中
    榮民總醫院、阮綜合醫療社團法人阮綜合醫院(下稱阮綜合
    醫院)救治，因左腦受損，言語表達不清，無法完全理解對
    話，對外界事物認知功能障礙，理解能力低下且無法復原，
    且右側肢體無力、口語不清、記憶欠佳及小便失禁，已達嚴
    重減損一肢以上之機能及於身體或健康有重大不治或難治之
    重傷害。
二、案經吳宜真之配偶林國泰訴由臺灣臺中地方檢察署檢察官偵
    查起訴。
    理  由
一、認定犯罪事實之證據及理由：
（一）上揭犯罪事實，業據被告於偵訊、本院準備程序、審理時
      均坦承不諱（見偵卷第127頁至第131頁、第143頁至第144
      頁、本院卷第57頁、第66頁），復有臺中市政府警察局道
      路交通事故初步分析研判表、道路交通事故現場圖、道路
      交通事故調查報告表（一）、（二）、臺中市政府警察局
      交通事故補充資料表、現場及車況照片及證號查詢機車駕
      駛人資料、附卷可稽（見他卷第51頁至第57頁、第65頁、
      第71頁至第89頁、偵卷第433頁）。而被害人吳宜真因本
      次事故之發生而受有前揭重傷害，亦有阮綜合醫院診斷證
      明書影本、臺中榮民總醫院診斷證明書及出院病歷摘要影
      本、阮綜合醫療社團法人阮綜合醫院111年1月26日院醫秘
      字第1110000075號函暨檢附被害人吳宜真之病歷資料影本
      及診斷證明書、阮綜合醫院111年4月7日阮醫秘字第11100
      00278號函在卷可稽（見他卷第15頁至第27頁、偵卷第55
      頁、第155頁至第423頁，本院卷第45頁）。堪認被告上開
      自白與事實相符，洵堪採信。
（二）按機車附載人員或物品，應依下列規定：四、附載坐人不
      得側坐；機車不得在人行道行駛，道路交通安全規則第88
      條第1項第4款、第99條第1項第6款分別定有明文。本案事
      故發生時現場天候晴、暮光、路面乾燥、突出（高低）不
      平、無障礙物，視距良好等情，有臺中市政府警察局道路
      交通事故調查報告表（一）附卷足參（見他卷第55頁）。
      而被告年已42歲，國中畢業，有工作經驗，對於上開規則
      應無不知之理，其於上開時、地騎乘機車，理應注意上開
      道路交通安全相關規定，而依當時情形及被告智識能力，
      並無不能注意之情事，詎被告騎乘機車違反上開道路交通
      規則因而肇事，使被害人受有前揭重傷害，是被告就本件
      交通事故之發生自有過失甚明。
（三）按毀敗或嚴重減損一肢以上之機能或其他於身體或健康，
      有重大不治或難治之傷害，稱重傷，刑法第10條第4項第4
      款及第6款分別定有明文。查被害人因上開事故，受有頭
      部外傷、左側顱骨凹陷缺損、水腦症等傷害，經先後送臺
      中榮民總醫院、阮綜合醫院救治，因左腦受損，言語表達
      不清，無法完全理解對話，對外界事物認知功能障礙，理
      解能力低下且無法復原，且右側肢體無力、口語不清、記
      憶欠佳及小便失禁，有阮綜合醫院診斷證明書影本、臺中
      榮民總醫院診斷證明書及出院病歷摘要影本、被害人吳宜
      真之中華民國身心障礙證明影本、阮綜合醫院111年1月26
      日院醫秘字第1110000075號函暨檢附被害人吳宜真之病歷
      資料影本及診斷證明書、阮綜合醫療社團法人阮綜合醫院
      111年4月7日阮醫秘字第1110000278號函在卷可佐（見他
      卷第15頁至第27頁、偵卷第55頁、第155頁至第423頁，本
      院卷第45頁）。堪認告訴人所受傷已達已達嚴重減損一肢
      以上之機能及於身體或健康有重大不治或難治之重傷害。
      被告之過失行為與被害人所受重傷害結果間，具有相當因
      果關係甚明。
（四）綜上所述，本件事證已臻明確，被告犯行洵堪認定。
二、論罪科刑：　　　
（一）核被告所為，係犯道路交通管理處罰條例第86條第1項、
      刑法第284條後段之汽車駕駛人無駕駛執照駕車之過失傷
      害罪。而被告無駕駛執照駕車，因而致人受傷，應依道路
      交通管理處罰條例第86條第1項規定，加重其刑。又本件
      車禍發生後，報案人或勤指中心轉來資料未報明肇事人，
      員警前往被害人就醫之醫院處理時，被告在場，並當場向
      前來處理之員警承認為肇事人，有臺中市政府警察局道路
      交通事故肇事人自首情形紀錄表在卷可查（見他卷第61頁
      ），堪認被告係於有偵查犯罪權限之公務員知悉肇事者係
      何人前，在場向前來處理之員警坦承其為行為人，並願接
      受裁判，核與自首之規定相符，爰依刑法第62條前段規定
      減輕其刑，並依法先加後減之。
（二）爰審酌被告無駕駛執照騎車，不當行駛人行道，並讓負載
      乘客即被害人側坐，釀生本件事故，致被害人受有上述重
      傷害，且迄今未能與被害人達成和解，賠償被害人所受損
      害，行為實值非難，及斟酌被告犯後坦承犯行，國中畢業
      ，現幫人家揪團旅遊，月收平均新臺幣（下同）3萬多元
      ，家庭經濟狀況普通（見本院卷第67頁），告訴人請法院
      依法判決（見本院卷第47頁），被害人於機車後座側坐與
      有過失等一切情狀，量處如主文所示之刑，並諭知易科罰
      金之折算標準。
據上論斷，應依刑事訴訟法第273條之1第1項、第299條第1項前
段，道路交通管理處罰條例第86條第1項，刑法第11條前段、第2
84條後段、第62條前段、第41條第1項前段，刑法施行法第1條之
1第1項，判決如主文。
本案經檢察官蔣志祥提起公訴，檢察官宋恭良到庭執行職務。
中    華    民    國    111    年    6    月    28    日
                刑事第十一庭    法  官  許曉怡
以上正本證明與原本無異。
如不服本判決應於收受判決後20日內向本院提出上訴書狀，並應
敘述具體理由；其未敘述上訴理由者，應於上訴期間屆滿後20日
內向本院補提理由書（均須按他造當事人之人數附繕本）「切勿
逕送上級法院」。
告訴人或被害人對於判決如有不服具備理由請求檢察官上訴者，
其上訴期間之計算係以檢察官收受判決正本之日期為準。
                                書記官  郭淑琪
中    華    民    國    111    年    6    月    28    日

附錄本案論罪科刑法條：
道路交通管理處罰條例第86條第1項
汽車駕駛人，無駕駛執照駕車、酒醉駕車、吸食毒品或迷幻藥駕
車、行駛人行道或行經行人穿越道不依規定讓行人優先通行，因
而致人受傷或死亡，依法應負刑事責任者，加重其刑至二分之一
。
中華民國刑法第284條
因過失傷害人者，處1年以下有期徒刑、拘役或10萬元以下罰金
；致重傷者，處3年以下有期徒刑、拘役或30萬元以下罰金。